臺灣臺南地方法院刑事判決　　　　　　　　　　　　九十一年度交訴字第二四六號
　　公　訴　人　臺灣台南地方法院檢察署檢察官
　　被　　　告　甲○○
右列被告因過失致死案件，經檢察官提起公訴（九十一年度偵字第六六八八號），本
院判決如左：
    主  文
甲○○從事業務之人，因業務上之過失致人於死，處有期徒刑拾月，緩刑肆年。
    事  實
一、甲○○為水果攤販，平素以騎駛車號ＭＲＦ─０５０號重型機車載運水果擺攤販
    賣為生，駕駛為其附隨業務，為從事業務之人，其於民國九十一年六月十日上午
    六時二十分許，騎駛該輛車號ＭＲＦ─０５０號機車沿台南縣佳里鎮○○街由北
    往南方向行駛，行經佳里鎮○○街一四五號前未劃設行車分向線之市區道路時，
    本應注意行車速度在未劃設行車分向線之道路，市區時速不得超過三十公里，且
    汽車行駛時，駕駛人應注意車前狀況及兩車併行之間隔，並隨時採取必要之安全
    措施，而依當時情形，客觀上又無不能注意之情事，其能注意竟疏於注意該處為
    無標線之市區道路○○道路兩旁住家林立，可能會有行人往來路邊之車前狀況，
    未採取減速慢行以保持隨時可以煞停之安全措施，且未注意與旁側人車之間隔仍
    貿然持速行駛，致自後擦撞同向在其右前方路邊，由丙○○○所推行乘坐在輪椅
    上之黃李某丹，造成黃李某丹翻落倒地，受有頭部撞傷併顱內出血，經送醫急救
    後，仍於同日上午八時三十分許不治死亡。車禍事故發生後，台南縣警察局佳里
    分局佳里派出所員警乙○○據報到場處理並至醫院察看黃李某丹救治情形，在警
    員尚不知何人為肇事車輛之駕駛人前，甲○○在醫院主動表示其為駕駛人並自首
    犯行，接受裁判
二、案經臺灣台南地方法院檢察署檢察官相驗後自動檢舉偵查起訴。
    理  由
一、訊據被告甲○○對於右開時、地騎車發生擦撞車禍致被害人黃李某丹死亡之事實
    均坦承不諱，核與證人丙○○○於警、偵訊及本院審理時到庭陳證之情節相符，
    復有台南縣警察局道路交通事故調查報告表一紙、交通事故現場照片六幀及佳里
    綜合醫院法醫參考病歷摘要一紙在卷可資佐證，而死者黃李某丹係因本件車禍死
    亡，亦經臺灣台南地方法院檢察署檢察官督同檢驗員相驗明確，並製有勘驗筆錄
    、驗斷書及相驗屍體證明書等附卷可憑。按汽車（均含機車）行駛時，駕駛人應
    注意車前狀況及兩車併行之間隔，並隨時採取必要之安全措施；行車速度在未劃
    設行車分向線之道路，市區時速不得超過三十公里，道路交通安全規則第九十四
    條第三項、第九十三條第一項第一款分別定有明文。查被告有經正常程序考領駕
    照，為有駕駛經驗之人，對於上開交通安全規則自知之甚稔，為其應注意之事項
    ，而肇事當時係天候晴朗、日間自然光線、路面柏油、無標線、市區道路○路面
    乾燥無缺陷、無障礙物、視距良好，有前開道路交通事故調查報告表存卷可考，
    足見依當時狀況被告客觀上並無不能注意之情狀，詎被告應注意且能注意，竟疏
    未注意該處為無標線之市區道路○○道路兩旁住家林立，可能會有行人往來路邊
    之車前狀況，未採取減速慢行以保持隨時可以煞停之安全措施，且未注意與旁側
    人車之間隔仍貿然持速行駛，致自後擦撞同向在其右前方路邊由被害人黃李某丹
    所乘座之輪椅而肇事，被害人黃李某丹並因之不治死亡，被告自有違前開規定之
    注意義務，其顯有過失，臺灣省台南區車輛行車事故鑑定委員會亦同此認定，並
    鑑定被告為肇事原因，丙○○○無肇事因素，有該委員會南鑑字第九一一二三二
    號鑑定意見書在卷可憑。又被告自承為水果攤販，平素以駕駛重型機車載運水果
    擺攤販賣為生，而刑法所謂業務，係指個人基於其社會地位繼續反覆所執行之事
    務，其主要部分之業務固不待論，即完成主要業務所附隨之準備工作與輔助事務
    ，亦應包括在內，從而被告平日以擺攤販賣水果為業，並駕上開機車為其附隨業
    務，應堪認定被告係從事業務之人。又本件被害人係因此次車禍不治死亡，是被
    告甲○○之過失駕駛行為，與被害人之死亡結果間，具有相當因果關係，亦無疑
    義。從而，本件事證已甚明確，被告前揭犯行，堪以認定。
二、核被告甲○○所為，係犯刑法第二百七十六條第二項之業務過失致人於死罪。又
    其肇事後未被有偵查權之公務員或機關發覺其為犯嫌前，在醫院向到場處理之警
    員自承犯行，進而接受裁判，此業經被告供明在卷可考，並經證人即現場處理員
    警乙○○以報告書陳證無訛，被告行為合乎自首之要件，應依刑法第六十二條前
    段減輕其刑。爰審酌被告之品行、應負過失責任之程度、造成被害人死亡之結果
    及其犯後尚能坦認犯行，頗有悔意且已與死者家屬達成民事和解等一切情狀，量
    處如主文所示之刑，以資懲儆。查被告前未曾受有期徒刑以上刑之宣告，有臺灣
    高等法院被告全國前案紀錄表附卷可稽，其因一時短於思慮致罹刑章，經此次偵
    審程序教訓，當知所警惕，諒無再犯之虞，本院復考量被告為初犯且係自首犯罪
    ，而其於犯後已與死者家屬達成民事賠償，有台南縣佳里鎮調解委員會九十一年
    民調字第四十四號調解書一紙在卷可徵，本院因認前開對被告宣告之刑，以暫不
    執行為適當，爰併宣告緩刑四年，以啟自新。
據上論斷，應依刑事訴訟法第二百九十九條第一項前段，刑法第二百七十六條第二項
、第六十二條前段、第七十四條第一款，罰金罰鍰提高標準條例第一條前段，判決如
主文。
本案經檢察官柯怡伶到庭執行職務。
中      華      民      國      九十一    年    十一    月    二十八    日
                                      臺灣臺南地方法院交通法庭
                                          法  官  張  瑛  宗
右正本證明與原本無異。
如不服本判決，應於判決送達後十日內，向本院提出上訴狀。
                                          書記官  陳  志  德
中      華      民      國      九十一    年    十一    月    二十八    日
附錄本案論罪科刑法條：
中華民國刑法第二百七十六條
 (過失致死罪)
因過失致人於死者，處二年以下有期徒刑、拘役或二千元以下罰金。
從事業務之人，因業務上之過失犯前項之罪者，處五年以下有期徒刑或拘役，得併科
三千元以下罰金。
